【裁判字號】    89,訴,2511
【裁判日期】    901220
【裁判案由】    誣告
【裁判全文】
臺灣高雄地方法院刑事判決                        八十九年度訴字第二五一一號
    公  訴  人  臺灣高雄地方法院檢察署檢察官
    被      告  丁○○○
    選任辯護人  楊政憲
右列被告因誣告案件，經檢察官提起公訴（八十九年度偵字第二五一一號），本院判
決如左：
    主  文
丁○○○無罪。
    理  由
一、公訴意旨略以：被告丁○○○明知其於民國八十八年二月二日下午二十三十分許
    ，因酒醉而躺在高雄縣大寮鄉○○村○○○路一三０巷三十之二號前之馬路上翻
    滾，身體撞擊路面碎石，造成多處擦傷，並非告訴人丙○○、高隆坤二人毆打所
    致，竟意圖使該二人受刑事處分，於八十八年二月間具狀向臺灣高雄地方法院檢
    察署提出傷害告訴，謊稱丙○○、乙○○於前開時間進入其住處將之毆打成傷，
    誣告渠等犯罪，嗣經該署偵辦後，於八十八年四月三十日以八十八年度偵字第八
    六四九號對該二人予以不起訴處分，且經臺灣高等法院高雄分院檢察署於八十八
    年八月十二日以八十八年度議字第一０六五號駁回丁○○○之再議確定。因認被
    告丁○○○涉犯刑法第一百六十九條第一項之誣告罪嫌。
二、按犯罪事實應依證據認定之，無證據不得推定其犯罪事實；又不能證明被告犯罪
    者，應諭知無罪之判決，刑事訴訟法第一百五十四條、第三百零一條第一項分別
    定有明文。而刑事訴訟法上所謂認定犯罪事實之證據，係指足以認定被告確有犯
    罪行為之積極證據而言，如未能發現相當證據或證據不足以證明，自不能以推測
    或擬制之方法，以為裁判基礎，亦有最高法院二十九年上字第三一０五號及四十
    年臺上字第八十六號分別著有判例可參考。再按刑法上誣告罪之成立，須其申告
    內容完全出於憑空造，若所告尚非全然無因，只因缺乏積極證明致被告人不受
    訴追處罰者，尚難遽以誣告論罪，復有罪高法院四十三年台上字第二五一號判例
    可資參照，而告訴人所訴事實，不能證明其係實在，對於被訴人為不起訴處分確
    定者，是否構成誣告罪，尚應就其有無虛構誣告之故意以為斷，並非當然可以誣
    告罪相繩，亦為最高法院五十九年台上字第五八一號判例意旨所明揭。
三、公訴人認被告丁○○○涉犯右開誣告罪嫌，係以告訴人丙○○、高龍之指述，及
    警員劉仁明於偵查中證述其到場處理時只見被告再地上翻滾，未見有人毆打被告
    等語，並以被告前後陳述告訴人傷害之情節不一，暨告訴人被訴之傷害案件業經
    不起訴處分確定等理由為其起訴之論據，然訊據被告堅詞否認有誣告犯行，辯稱
    ：伊當日身上之傷勢確係遭告訴人二人進入住處毆打所致，因告訴人前為挖水溝
    界址之事與其發生爭執，雙方並因此訴訟，告訴人懷恨故入屋將其打傷等語。經
    查；
（一）告訴人與被告早於八十三年間因住處土地界限糾紛，素有嫌隙，雙方並因此訴
      諸民事訴訟，有本院八十九年鳳簡字第一七八號、八十九年度簡上字第二七四
      號民事判決影本各一份在卷可稽，而案發當日即八十八年二月二日十四時許，
      被告酒後在住處門口辱罵告訴人之父，告訴人因而與被告再起口角爭執，告訴
      人報警前來處理後，被告仍未止息，於警員離去後，猶繼續辱罵，告訴人二人
      因而曾兩度合力將被告強行架至當地派出所等情，亦經告訴人於被訴傷害案件
      之警、偵訊及本案審理時陳述在卷，並經到場處理警員劉仁明於該案偵查中證
      述可佐，由告訴人報警處理，並曾二度強行將被告架至派出所等情，可知雙方
      當時爭吵之情況應甚為激烈，且告訴人為強行將被告送至派出所時，勢必與被
      告互有拉扯等肢體衝突，首堪確認。
（二）次查，被告當日左眼上下眼瞼受有皮下瘀血、打撲傷，左肩胛及左腰部等處確
      實均受有打撲傷一情，有回春醫院許恩賢醫師出具之診斷證明書及就醫門診紀
      錄單在卷可稽，且經許恩賢醫師於本院到庭證述：被告當日確實因上開傷勢求
      診等語可佐，堪認被告當日確受有前揭傷勢之事實，亦為真實無疑，警員劉仁
      明於偵查中證述被告當日身上無傷等語，顯與被告因傷就醫之事實不符，應不
      可採信。至被告致傷原因，經本院訊之許恩賢醫師，已據其答以：依其專業研
      判，被告所受之打撲傷，自己撞擊或遭受外力加諸，兩者均有可能，但不可能
      是跌倒或在地上翻滾所致，因其受傷之部位在左眼、左肩胛、左腰，均在身體
      同一側，而在地上翻滾所造成的傷勢，應會落在身體各部，不太可能均僅落在
      同一側，另眼睛瘀血部分，應是遭垂直撞擊所致等語（見本院九十年六月十四
      日審判筆錄），又被告因前揭傷勢，另至屏東縣新園鄉鹽埔村順武國術館接受
      甲○○國術師推拿整復（領有推拿整復師證照，已有十五年推拿整復職業經歷
      ），亦經甲○○到院證實，並有被告之傷情說明書影本一紙附卷供參，甲○○
      亦於本院證稱：被告所受之瘀傷面積、深度均甚嚴重，一、二月後才漸漸消退
      ，依其職業經驗研判，被告的傷勢可能是遭人毆打所致，但不可能是自己跌倒
      或在路面滾動造成，因一般人跌倒所受之傷處大多在手部，不太可能傷在眼睛
      周圍、肩胛或腰際等語（見本院九十年五月二十九日審判筆錄），綜合許恩賢
      、甲○○二人證述，被告所受之前揭傷勢，並非在地面翻滾所致，已甚明確，
      然係遭受外力所致，則甚有可能，公訴人以戊○○○○證述其到場處理時見被
      告在地上翻滾等語，即認定被告所受之傷勢係在地上翻滾時身體撞擊路面碎石
      所致，顯與被告受傷之三部位均落在身體左側，且手腳及其它身體各處均完好
      無傷之情不符，公訴人所認定之致傷原因，容有臆測之嫌（且按公訴人既採信
      劉仁明之證詞，惟劉仁明亦同時證稱伊當日未見被告身上有傷，倘其所言為真
      實可信，則被告應無受傷之事實，然公訴人又依其證詞認定被告身上所受之前
      揭傷勢係自行翻滾撞擊地面所致，亦有互有矛盾之處）。參合告訴人當日確與
      被告發生激烈爭吵，且二人為強行將被告架至派出所，並與被告發生肢體衝突
      ，其等之舉動因而致被告受到前揭傷勢，應甚有可能，姑不論是否係遭告訴人
      故意致傷，被告因此申告告訴人傷害，即非完全憑空造，且亦非全然無因，
      依前揭最高法院四十三年台上字第二五一號、五十九年台上字第五八一號判例
      意旨，自不得以被告指訴告訴人傷害罪之前案，因無證據足以證明被告犯行，
      業經檢察官為不起訴處分確定，或因被告指述告訴人傷害情節前後陳述不一，
      認其指述尚無可採信，即遽此推測被告應係明知告訴人等未毆打伊，並進而認
      定被告有誣告之故意。故公訴人此部分之起訴理由，尚難憑採。
（三）此外，本院復查無其他積極證據足資證明被告有何誣告犯行，依上開規定及判
      例意旨，既不能證明被告犯罪，即應為無罪之諭知。
據上論斷，應依刑事訴訟法第三百零一條第一項，判決如主文。
中      華      民      國    九十      年     十二     月     二十     日
                                  臺灣高雄地方法院刑事庭
                                      法  官  陳淑卿
右正本證明與原本無異。
如不服本判決，應於判決送達後十日內，向本院提出上訴狀。
        書記官  陳朝宗
中      華      民      國    九十      年     十二     月     二十     日


司法院資訊處製作；財團法人民間司法改革基金會備份。
